【裁判字號】    97,消債更,2158
【裁判日期】    980616
【裁判案由】    更生事件
【裁判全文】
臺灣板橋地方法院民事裁定          97年度消債更字第2158號
聲  請  人
即  債務人  甲○○原名：林純.
上列當事人因消費者債務清理事件，聲請更生，本院裁定如下：
    主  文
聲請駁回。
聲請費用由聲請人負擔。
    理  由
一、按債務人不能清償債務或有不能清償之虞者，得依本條例所
    定更生或清算程序，清理其債務，消費者債務清理條例第 3
    條定有明文。所謂「不能清償債務」，係指債務人欠缺清償
    能力，對於已屆清償期，且已受請求之債務之全部或主要部
    分，客觀上可預見其為一般且繼續的不能清償之財產狀態而
    言。而清償能力係由財產、信用、勞力三者構成，故雖無足
    夠財產，然如有良好之信用、優良之技術或持續不斷之勞力
    ，即屬有清償債務之可能。次按聲請更生或清算不合程式或
    不備其他要件者，法院應以裁定駁回之，但其情形可以補正
    者，法院應定期間先命補正，消費者債務清理條例第8 條亦
    有明文規定。
二、本件聲請人聲請意旨略以：其積欠金融機構債務共新臺幣（
    下同）782,644 元，於消費者債務清理條例施行後，曾於民
    國97年6 月間向最大債權金融機構達東國際商業銀行股份有
    限公司（下稱遠東商銀）請求共同協商債務清償方案，該行
    以聲請人並無財務收支變更之情事應無還款困難之虞為由而
    發給前置協商不成立通知書，是雙方前置協商不成立，惟聲
    請人任職於遠通電收股份有限公司，每月收入為33,119元，
    扣除每月生活必要支出達25,700元後，不足以清償債務，是
    有不能清償情事，又其無擔保或無優先權之債務總額未逾1,
    200 萬元，復未經法院裁定開始清算程序或宣告破產，爰依
    法聲請更生等語。
三、查本件聲請人於消費者債務清理條例施行後，曾提出債權人
    清冊，依同條例第151 條第1 項規定，以書面向最大債權金
    融機構遠東商銀申請共同協商債務清償方案，惟因聲請人「
    無財務收支變更之情事應無還款困難之虞」，致前置協商不
    成立，有聲請人提出之遠東商銀97年6 月26日前置協商不成
    立通知書及財團法人金融聯合徵信中心當事人綜合信用報告
    為證（見本院卷第14頁、第10至第13頁），是聲請人向本院
    聲請更生，自須審究其是否有「不能清償債務或有不能清償
    之虞」之情事，方為適法。經查，聲請人主張每月收入約33
    ,119 元 ，此有聲請人陳報狀、財產及收入狀況說明書、財
    政部臺北市國稅局95、96年度綜合所得稅各類所得資料清單
    、薪資存摺影本、97年5 至6 月薪資明細表在卷可稽（見本
    院卷第5 至第7 頁、第16至第23頁、第36至第37頁），且核
    與本院依職權調得之稅務電子閘門財產所得調件明細表結果
    大致相符（見本院卷第45至第48頁），而依行政院主計處公
    佈之97年度臺灣省每人每月最低生活費用為9,829 元，該最
    低生活費用即包括食、衣、住、行等費用在內，且聲請人既
    已負債，本應較一般人更節約支出，節省開銷，因此，聲請
    人所陳報生活必要支出之金額超過上開數額者，即屬非必要
    之支出，應以上開金額作為每月必要支出金額之標準。依上
    開標準，考量聲請人毋須扶養任何親屬（見本院卷第6 頁，
    財產及收入狀況說明書），則聲請人每月生活必要支出之費
    用應為9,829 元，以其每月收入33,119元扣除上開支出，其
    應尚有23,290元可資運用（計算式：33,119－9,829 ＝23,2
    90）。次查聲請人積欠金融機構債務共782,644 元，分別為
    遠東商銀567,000 元、台北富邦商業銀行股份有限公司（下
    稱台北富邦）166,664 元、萬泰商業銀行股份有限公司（下
    稱萬泰商銀）49,000元（見本院卷第12至第13頁，財團法人
    金融聯合徵信中心當事人綜合信用報告），其中積欠萬泰商
    銀之債務49,000元聲請人已於98年5 月9 日清償完畢（見本
    院卷第105 頁，遠東商銀交易紀錄），而積欠遠東商銀債務
    567,000 元，該行提供之借款年限為7 年，貸款利率採浮動
    利率，平均利率約5.5%，每月繳款金額約8,500 元（見本院
    卷第77至第78頁，遠東商銀98年4 月30日債權陳報狀），另
    積欠台北富邦之債務141,462 元，年息19.69%，截至98年5
    月22日止，每月最低應還款金額為2,829 元（見本院卷第10
    2 至第104 頁，台北富邦98年5 月14日陳報狀及所檢附之信
    用卡客戶滯納消費款明細資料影本），是聲請人每月負擔金
    融機構最低應還款金額為11,329元（計算式：8,500 ＋2,82
    9 ＝11,329），本院審酌聲請人上開收入支出情形，聲請人
    每月可資運用金額23,290元，倘每月支付上開最低應還款金
    額後，仍有餘額11,961元（計算式：23,290－11,329＝11,9
    61），是聲請人應無不能清償或有不能清償之虞之情事；況
    聲請人係69年10月20日出生，目前年僅29歲（見本院卷第35
    頁，聲請人之戶籍謄本），距勞動基準法強制退休年齡65歲
    尚有36年之工作期間，聲請人繼續依原協商條件至履行完畢
    ，亦應無疑義。
四、綜上所述，本件聲請人每月收入扣除其最低生活費用及負債
    後，仍有餘額，其倘與華南商銀成立前置協商，依協商條件
    履行並無任何困難，並無消費者債務清理條例第3 條所定不
    能清償債務或有不能清償之虞之情事，則其向本院聲請更生
    ，應屬聲請之要件不備，揆諸首開條文，自應駁回其更生之
    聲請。
五、至於聲請人所預納之郵務送達費1,360 元，則待全案確定後
    ，如有餘額，再行退還，附此敘明。
中    華    民    國    98    年    6     月    16    日
                  民事第一庭  法      官  高文淵
上為正本係照原本作成
如不服本裁定，應於裁定送達後10日內，以書狀向本院提出抗告
，並繳納抗告費新臺幣1千元
中    華    民    國    98    年    6     月    16    日
                              書  記  官  許慧貞


司法院資訊處製作；財團法人民間司法改革基金會備份。
